臺灣臺北地方法院民事裁定
110年度重訴字第513號
反訴被告即
原      告  陳苡萱  
訴訟代理人  呂思賢律師
反訴原告即
被      告  郭宏偉  

訴訟代理人  張義祖律師
上列當事人間請求遷讓房屋事件，本院裁定如下：
    主  文
反訴原告應於本裁定送達七日內，補繳裁判費新臺幣陸萬玖仟肆
佰零玖元，逾期未補正，即駁回其反訴。
    理  由
一、按本訴與反訴之訴訟標的相同者，反訴不另徵收裁判費，民
    事訴訟法第77條之15第1項亦有明定。依此規定，本訴與反
    訴本應分別徵收裁判費，僅於本訴及反訴之訴訟標的相同時
    ，反訴始不另徵收裁判費，而所謂訴訟標的相同，係指經原
    告或反訴原告主張並以原因事實特定後請求法院審判之實體
    法上權利同一者而言，凡反訴主張之權利與本訴不同者，即
    為不同之訴訟標的，應另徵收裁判費（最高法院98年度台抗
    字第123號裁定意旨參照）。
二、本件反訴被告即原告（下稱原告）主張其與反訴原告即被告
    （下稱被告）就其所有門牌號碼臺北市○○區○○街000巷00號
    房屋（下稱系爭房屋）存有租賃關係，嗣原告終止租賃關係
    ，依民法第455條前段、第767條第1項前段規定請求被告遷
    讓返還系爭房屋等語（見本院卷第9至13頁）；被告則於民
    國110年9月15日提起反訴，主張其就系爭房屋出資比例為10
    000分之6232，故原告就系爭房屋及其坐落基地即臺北市○○
    區○○段○○段000地號土地（權利範圍10000分之291，下稱系
    爭土地，土地與房屋合稱系爭房地），在被告出資比例內為
    借名登記名義人，原告既虛妄行使所有物返還請求權以侵奪
    被告之所有物，無異於終止借名登記契約，被告得依民法第
    767條第1項前段規定，請求原告將系爭房地權利範圍10000
    分之6232部分移轉登記予被告等語（見本院卷第237至247頁
    、第284頁）。
三、經查，原告提起本訴所主張之權利，係本於其對系爭房屋之
    所有物及租賃物返還請求權，被告提起反訴則係認系爭房地
    權利範圍10000分之6232部分非原告所有，依所有物返還請
    求權，請求將系爭房地權利範圍10000分之6232部分移轉登
    記予自己，是本訴與反訴所主張之權利並不相同，訴訟標的
    亦非同一，自應分別徵收裁判費。被告雖抗辯原告起訴時係
    以系爭房地之價值計算訴訟標的價額，本質上亦有請求返還
    系爭土地之意，且系爭房屋之外尚有小庭院，而本訴、反訴
    之訴訟標的均係所有物返還請求權云云。然訴訟標的係依原
    告主張之權利為判斷，並非逕以裁判費繳納數額回溯推算，
    且被告提起反訴主張之標的尚包含系爭土地，權利範圍亦因
    其主張出資額比例而有不同，是被告抗辯不另計反訴裁判費
    云云，尚難憑採。又系爭房屋為屋齡26年、總面積40.59平
    方公尺（12.27848坪）、總樓層6層之華廈，依系爭房地附
    近相類建物買賣資料，其中距本件訴訟繫屬時點相近且條件
    相近之不動產房地，價格為每坪90萬2,000元一節，有不動
    產交易實價查詢服務網交易資料在卷可參（見本院卷第79頁
    ），應可作為核定反訴訴訟標的價額之基礎。而被告反訴請
    求移轉登記系爭房地權利範圍10000分之6232部分，則反訴
    部分訴訟標的價額應為690萬2,058元（計算式：90.2×12.27
    848×6232/10000＝6,902,058，小數點以下四捨五入），應徵
    第一審裁判費6萬9,409元，爰命被告於如主文所示期間內如
    數補繳，逾期不繳，即駁回其反訴。　　
中　　華　　民　　國　　110 　年　　11　　月　　19　　日
                  民事第七庭  審判長法  官  姜悌文
                                    法  官  溫祖明
                                    法  官  許筑婷
以上正本係照原本作成。
如不服本裁定關於核定訴訟標的價額部分，應於送達後10日內向
本院提出抗告狀，並繳納抗告費新臺幣1,000元；其餘關於命補
繳裁判費部分，不得抗告。
中　　華　　民　　國　　110 　年　　11　　月　　19　　日
                                    書記官  林政彬